【裁判字號】    98,審聲再,8
【裁判日期】    980616
【裁判案由】    聲請再審
【裁判全文】
臺灣臺北地方法院民事裁定             98年度審聲再字第8號
再審聲請人  甲○○
再審相對人  行政院農業委員會林務局
法定代理人  乙○○
上列當事人間再審之訴事件，聲請人對於中華民國98年2月9日本
院97年度審再易字第14號第二審確定裁定聲請再審，本院裁定如
下：
    主  文
聲請駁回。
聲請程序費用由再審聲請人負擔。
    理  由
一、本件聲請意旨略以：依再審相對人於民國97年3月10日民事
    答辯狀要旨及本院97年度簡上字第129號確定判決（下稱原
    確定判決）之理由，足證再審聲請人係自95年12月7日起始
    占有坐落臺北市○○區○○段6小段31地號土地上之建物即
    門牌號碼臺北市○○區○○路2段107巷11號2樓之房屋（下
    稱系爭房屋），詎原確定判決竟判決竟以93年10月16日為不
    當得利之起算日，顯有就當事人未聲明之事項而為判決之情
    事，自已違反民事訴訟法第388條之規定。復參照上揭再審
    相對人所提出之民事答辯狀要旨，再審相對人係主張公務員
    因任職關係配住宿舍，於任職中死亡時，既喪失其與所屬機
    關之任職關係，所屬機關即得依民法第470條之規定，請求
    返還配住宿舍，嗣經再審相對人屢次通知再審聲請人終止使
    用借貸關係，再審聲請人即應返還系爭房屋等情，然事實上
    再審聲請人並非再審相對人之任職人員，亦未獲配住系爭房
    屋，又非居住於系爭房屋，則再審相對人以再審聲請人為被
    告，請求返還系爭房屋及不當得利，自非適格。綜上，原確
    定判決顯有適用法規顯有錯誤及未經斟酌相關證物之情形，
    爰依民事訴訟法第496條第1項第1款、第13款規定聲請再審
    等語。並聲明：原確定判決不利於再審聲請人部分廢棄，並
    駁回再審相對人之訴。
二、按再審之訴不合法者，法院應以裁定駁回之，民事訴訟法第
    502條第1項定有明文，前開條文依同法第507條之規定，於
    對確定之裁定聲請再審時，亦有準用。次按，對於確定裁定
    聲請再審，依民事訴訟法第507條準用同法第501條第1項第4
    款之規定，須表明再審理由及關於再審理由並遵守不變期間
    之證據。所謂表明再審理由，必須指明確定裁定有如何合於
    法定再審事由之具體情事，始為相當，倘僅泛言有何條款之
    再審事由，無具體情事者，仍難謂已合法表明再審事由；又
    其未表明者，無庸命其補正。且若聲請係對某件再審判決或
    裁定聲請再審，但審查其再審書狀理由，實為指摘原確定裁
    判或前次之再審裁判如何違法，而對該聲明不服之再審判決
    或裁定則毫未指明有如何法定再審理由，可認為未合法表明
    再審理由，得逕以其再審為不合法駁回之，無庸命其補正（
    最高法院64年度台聲字第76號、60年度台抗字第538號判例
    、69年度第3次民事庭會議決議(一)參照）。
三、經查，本件再審聲請人固對於本院97年度審再易字第14號確
    定裁定聲請再審，惟核再審書狀所載內容，無非係指摘原確
    定判決有如何之違法云云以為立論，實則並未對伊聲明不服
    之原確定再審裁定指明有如何合於法定再審理由之具體事實
    ，僅泛言指摘原確定判決有民事訴訟法第496條第1項第1款
    、第13款之再審理由，揆諸前揭法條規定及實務見解，洵難
    謂已合法表明再審理由。從而，本件再審聲請人聲請再審，
    於法殊屬未合，應予駁回。
四、據上論結，本件再審聲請人所為再審之聲請，為不合法，應
    予駁回，爰依民事訴訟法第507條、第502條第1項、第95條
    、第78條規定，裁定如主文。
中    華    民    國    98    年    6     月    16    日
              民事第六庭審判長法      官  張松鈞
                              法      官  賴錦華
                              法      官  林秀圓
以上正本係照原本作成。
本件裁定不得抗告。
中    華    民    國    98    年    6     月    16    日
                              法院書記官  馮姿蓉


司法院資訊處製作；財團法人民間司法改革基金會備份。
